【裁判字號】    92,交上易,536
【裁判日期】    920729
【裁判案由】    過失傷害
【裁判全文】
臺灣高等法院臺南分院刑事判決      九十二年度交上易字第五三六號  Ａ
      上  訴  人
      即  被  告  乙  ○  ○
右上訴人因過失傷害案件，不服臺灣雲林地方法院九十二年度交易字第一四號中華民
國九十二年五月九日第一審判決（起訴案號：臺灣雲林地方法院檢察署九十二年度偵
字第三七五０號），提起上訴，本院判決如左：
      主      文
原判決撤銷。
乙○○因過失傷害人，處拘役肆拾日，如易科罰金，以參佰元折算壹日。
      事      實
一、乙○○於九十一年三月十四日上午十時十五分許，駕駛Ｚ２─３０９１號自用小
    客車，沿雲林縣虎尾鎮○地里○○道路由東往西方向行駛，途經上開產業道路十
    八張橋與湳仔橋路段時，原應注意汽車行駛時，駕駛人應注意車前狀況，並隨時
    採取必要之安全措施，而依當時情形，並無不能注意之情事，詎乙○○疏於注意
    及此，貿然行駛於上開路段。適甲○○騎乘ＵＱＶ─６９２號機車後搭載其妻丙
    ○，由路邊欲迴轉成東西向行駛，甲○○原應注意迴車前及暫停並顯示左轉燈光
    或手勢，看清無來往車輛，始得迴轉之規定，而依當時情形，並無不能注意之情
    事，疏於注意清乙○○之自小客車已由東向西駛近，竟率然進行迴轉，致乙○○
    上開汽車左前保險桿碰撞甲○○上開機車右後側，甲○○及丙○因而人車倒地，
    造成甲○○受有左肩及左踝挫傷之傷害，而丙○則受有骨盆挫骨折、腰椎壓迫性
    骨折、多處撕裂傷、左足底縫合處一×０．五公分之傷口等傷害。乙○○於肇事
    後，在有偵查犯罪職務之公務員知悉其肇事前，即主動向承辦警員林永進自首，
    並接受裁判。
二、案經甲○○、丙○訴由雲林縣警察局虎尾分局報請臺灣雲林地方法院檢察署檢察
    官偵查起訴。
      理      由
一、訊之上訴人即被告乙○○，對於右揭時地駕駛上開Ｚ２─３０９１號自用小客車
    ，與告訴人甲○○所騎乘ＵＱＶ─６９２號機車發生碰撞，造成告訴人甲○○、
    丙○受有傷害等事實，均坦承不諱，惟矢口否認有過失犯行，辯稱：伊行經當地
    時，看到前方有一部車停在路旁，旁邊有顆樹，他並沒有看到旁邊有人，在抵達
    車禍地點時，告訴人騎機車衝出，所以伊並不是沒有注意車前狀況，應無過失可
    言云云。
二、右揭事實，業據告訴人甲○○、丙○於警訊、偵查及原審中指訴情節相符，並有
    現場照片及道路交通事故調查報告表附卷可資佐證。而告訴人甲○○、丙○確因
    本件車禍受有傷害等情，亦有診斷證明書二紙在卷可參。又依現場照片及道路交
    通事故調查報告表之事故現場圖顯示，肇事地點為東西向之直路，寬約八．五公
    尺，於該路段四周平坦無障礙物，雖然於肇事地點路旁停有一部小貨車，惟由現
    場照片之東西向觀察，仍屬可清楚看到道路兩側之情形，而小客車於撞擊後左前
    保險桿有凹陷情形，機車左側倒地而右後側之車蓋掉落，且機車頭朝向東方。綜
    上，由現場路況及二車行向，肇事後二車停止位置與車損等情形觀察，堪以斷定
    者，為被告駕駛自小客車行經車禍地點時，適逢告訴人甲○○由停於路邊之小貨
    車後方騎出欲左側迴轉，以致被告自小客車左前保險桿撞及告訴人甲○○機車右
    後側。是被告駕駛小客車，在肇事地點未注意車前狀況，並隨時採取必要之安全
    措施；告訴人騎乘機車於未劃標線道路由西向東順向停車後，欲從停車地點往西
    進行左轉迴車時，未暫停讓由東向西行駛之直行車先行，致其機車右側於道路中
    心附近與被告小客車左前角碰撞肇事，告訴人甲○○騎乘機車，左轉未暫停讓直
    行車先行，為肇事主因；被告乙○○駕駛小客車，未注意車前狀況，為肇事次因
    ，臺灣省嘉雲區車輛行車事故鑑定委員會亦同此認定，有鑑定意見書在卷可稽（
    詳偵查卷第九、十頁）。
三、按汽車行駛時，駕駛人應注意車前狀況，並隨時採取必要之安全措施，道路交通
    安全規則第九十四條第三項定有明文。雖本件告訴人甲○○未能看清來車即進行
    迴車，其本身已與有過失，惟被告若於行經該處仍盡其注意車前狀況之義務，或
    不致發生本件車禍，或能適時採取必要之安全措施，以避免危險之發生。被告有
    避免之義務，且有避免之可能，竟疏未注意，貿然行駛該路段，以致發生相撞車
    件，實難辭過失之責。而告訴人二人確因本件車禍而受有傷害，已詳述如前，則
    被告之過失行為與告訴人二人之傷害間，顯有相當因果關係，是被告過失犯行堪
    以認定。
四、核被告所為，係犯刑法第二百八十四條第一項前段過失傷害罪。被告一過失行為
    致告訴人二人受傷，為同種類想像競合犯，應依刑法第五十五條規定，從一重之
    過失傷害罪處斷。被告肇事後，主動向處理本件車禍之警員林永進自首肇事，有
    自首查詢表一紙在卷可稽，應依刑法第六十二條前段規定，減輕其刑。
五、原審以被告罪證明確，因予論罪科刑，固非無見，惟原判決未及審酌被告犯後已
    與被害人成立和解，並賠償部分損害，有臺灣雲林地方法九十二年度虎簡調字第
    六三號調解筆錄及匯款回條在卷可按，自有未洽。上訴意旨，執以指摘原判決不
    當，為有理由，應由本院撤銷改判。爰審酌被告前無犯罪前科，有臺灣高等法院
    被告全國前案紀錄表在卷可按，素行良好，雖雙方對於賠償金額已達成和解，惟
    僅給付其中部分款項（和解賠償金為十七萬元，已給付十萬元，尚餘七萬元未付
    清），與其過失程度較輕，告訴人甲○○有過失較重等一切情狀，量處如主文第
    二項所示之刑，並諭知如易科罰金，以三百元折算一日之標準。
據上論斷，應依刑事訴訟法第三百六十九條第一項前段、第三百六十四條、第二百九
十九條第一項前段，刑法第二百八十四條第一項前段、第五十五條、第六十二條前段
、第四十一條第一項前段，罰金罰鍰提高標準條例第一條前段、第二條，判決如主文
。
本案經檢察官許仲瑩到庭執行職務。
中    華    民    國      九十二      年      七      月      二十九    日
                                  臺灣高等法院臺南分院刑事第一庭
                                      審判長法官  茆    臺    雲
                                            法官  蔡    長    林
                                            法官  李    文    福
右正本證明與原本無異。
不得上訴。
                                      法院書記官  李    良    倩
中    華    民    國      九十二      年      七      月     三十       日
附錄：本判決論罪法條
中華民國刑法第二百八十四條
因過失傷害人者，處六月以下有期徒刑、拘役或五百元以下罰金，致重傷者，處一年
以下有期徒刑、拘役或五百元以下罰金。
從事業務之人，因業務上之過失傷害人者，處一年以下有期徒刑、拘役或一千元以下
罰金，致重傷者，處三年以下有期徒刑、拘役或二千元以下罰金。


司法院資訊處製作；財團法人民間司法改革基金會備份。
